【裁判字號】    90,交易,4
【裁判日期】    901206
【裁判案由】    過失傷害
【裁判全文】
臺灣高雄地方法院刑事判決                              九十年度交易字第四號
    公  訴  人  臺灣高雄地方法院檢察署檢察官
    被      告  甲○○
    選任辯護人  蘇精哲
                徐建光
右列被告因過失傷害案件，經檢察官提起公訴（八十九年度調偵字第五一○號），本
院判決如左：
    主  文
甲○○因過失傷害人，處有期徒刑參月，如易科罰金，以參佰元折算壹日。
    事  實
一、甲○○領有普通小型車駕駛執照，於民國八十九年七月七日上午九時二十分許，
    駕駛車牌號碼ＸＺ—六一三六號自用小客車，沿高雄縣鳥松鄉○○村○○路由西
    向東（即由高雄市往鳥松鄉方向）行駛，行經大埤路一二三號長庚紀念醫院停車
    場出、入口前交岔路口，本應注意(一)在該路段行車，應依該路段標誌之規定，時
    速不得超過該路段之速限規定五十公里；(二)行近醫院出入口，應減速慢行，作隨
    時停車之準備；(三)汽車行駛時，駕駛人應注意車前狀況，隨時採取必要之安全措
    施。而依當時天候晴朗，光線為日間自然光，快車道鋪裝柏油，路面乾燥，無缺
    陷，亦無障礙物，視距良好，並無不能注意之情事，竟疏未注意減速慢行，作隨
    時停車之準備，及隨時採取必要之安全措施，仍以時速五十公里以上、五十五公
    里以下之速度行駛在東向大埤路內側快車道，適有行人乙○○○亦疏未注意，亦
    疏未注意行人在行人不得穿越道路之路段，竟由南往北穿越大埤路快慢車道，且
    於穿越時疏未注意來往車輛，步行至大埤路東向內側快車道時，甲○○突然看見
    行人乙○○○行走在內側快車道，雖踩剎車，但剎車不及，致其駕駛之自小客車
    左前保險桿撞擊乙○○○，乙○○○受撞擊後身體彈起，撞及該車左前方擋風玻
    璃，再掉落在地面，甲○○之自小客車擋風玻璃呈蜘蛛網狀破裂，而乙○○○則
    受有右脛骨骨折、左側骨盆粉碎性骨折併神經損傷之傷害。甲○○於肇事後，於
    有權偵查犯罪之機關尚未發覺犯罪人前，主動向據報前往現場處理之高雄縣警察
    局仁武分局大華派出所警員謝文智坦承肇事並願受裁判。
二、案經告訴人乙○○○訴由高雄縣警察局仁武分局移送台灣高雄地方法院檢察署檢
    察官偵察起訴。
    理  由
一、訊據被告甲○○固坦承於上開時、地駕車撞及行人乙○○○，致其受傷，惟矢口
    否認有何過失犯行，辯稱：案發時正值上班時間，車流量很大，我以時速四十公
    里行駛在內側快車道，外側快車道上有一輛車子行駛在右前方，擋住我右前方視
    線，該輛車子突然減速，我仍繼續向前行駛，忽然看見告訴人由外側快車道閃至
    內側快車道時，已剎車不及，我車保險桿左前方撞到告訴人後，告訴人彈起來撞
    到我車窗，本案肇地地點並無行人穿越道，又設有劃分島和護欄，一般駕駛人無
    法預知竟有行人甘冒生命危險穿越馬路云云。惟查：
  (一)按行車速度，依標誌之規定；行經醫院之出入口，應減速慢行，作隨時停車之準
    備；汽車行駛時，應注意車前狀況，隨時採取必要之安全措施，道路交通安全規
    則第九十三條、第九十三條第四款、第九十四條第三項分別定有明文。此為一般
    汽車駕駛人所應注意並確實遵守之事項，被告考領有普通小型車駕駛執照，此有
    駕駛執照一份在卷可證，對於上開規定應當知之甚詳，駕車時理應注意上述規定
    並確實遵守之。本件交通事故發生當時天候晴朗，光線為日間自然光，快車道鋪
    裝柏油，路面乾燥，無缺陷，亦無障礙物，視距良好，事故發生地點係在大埤路
    一二三號長庚紀念醫院停車場出、入口等情，此有高雄縣警察局道路交通事故調
    查報告表及高雄縣警察局仁武分局九十年五月十五日仁警刑字第八九七六號函
    附行走路線圖各一份附卷足參，是以依被告之智識、能力並無不能注意之情事，
    被告自應注意行近醫院出入口時，行車速度應依標誌規定，且應減速慢行，作隨
    時停車之準備，且應注意車前狀況，並隨時採取必要之安全措施為是。
  (二)告訴人及其代理人及被告於警、偵及及本院審理中迭次陳明：本件交通事故發生
    時，被告駕車自大埤路由西往東方向行駛，告訴人步行由南往北穿越大埤路，在
    內車道遭被告撞及等情，核與被告於警、偵訊及本院審理中供承：我駕車行經肇
    事地點內側車道，突然有一輛自小客車自我右側超車，我開始剎車，又突然看見
    告訴人正在穿越道路，我剎車不及而撞上告訴人，告訴人彈起撞到我車前擋風玻
    璃，再掉落地面等語，大致相符。又本件交通事故發生地點在大埤路一二三號長
    庚紀念醫院停車場前大埤路內側快車道上，該地點為交岔路口，時速為五十公里
    ，雙向各有二快車道、一慢車道，交岔路口之地面上劃有黃色網狀線（按依道路
    交通標誌標線號誌設置規則第一百七十三條規定，網狀線用以告示車輛駕駛人禁
    止在設置本標線之交岔路口內臨時停車，防止交通阻塞），道路中央設置一排紅
    色三角錐，交岔路口兩側道路中央均有設置護欄作為分向道，肇事後被告所駕駛
    之自用小客車，停放在大埤路由西向東內側快車道，車頭朝東，車尾朝西，內側
    快車道地面留有由西向東延伸，長度分別為十三公尺及十四點一公尺之剎車痕二
    條，起點及終點均在內側快車道，且與內外側快車之分道線平行，左前車輪距分
    向護欄一．五公尺，左後車輪距分向護欄一．六公尺，告訴人躺臥在大埤路由西
    向東內側快車道，頭部朝西南，腳部朝東北，頭部距分向護欄一．四公尺，腳部
    距分向護欄０．七公尺，自小客車前保險桿及前擋風玻璃受損等情，此有道路交
    通事故調查報告表一份及現場照片四幀附卷足憑。另本件交通事故發生後，據報
    到場處理之高雄縣警察局仁武分局大華派出所警員謝文智對被告製作訪談記錄表
    時，被告自稱肇事當時行車速率為五十五公里，此有道路交通事故談話紀錄表一
    份附卷可參。另經本院向高雄市政府工務局函轉高雄縣政府再函轉交通部公路局
    第三區工程處高雄工務段查詢結果，本件肇事路段於八十九年七月七日肇事前最
    近一次於八十七年九月二十六日辦理挖掘路面整修工程，於八十七年十月二十五
    日完工等情，此有交通部公路局第三區工程處高雄工務段九十年六月五日三工
    高字第９００５９３３號函一份附卷足徵，足認肇事地點在案發前路面鋪設瀝青
    尚未超過兩年，據此，對照一般公路汽車煞車距離、行車速度及道路摩擦係數表
    可知，在瀝青路面，路面乾燥，鋪設一年至三年之情形，煞車痕長十三公尺時，
    其時速為五十公里，煞車痕長十六公尺時，其時速為五十五公里，被告駕駛自小
    客車在地面留下之兩條煞車痕，長度分別為十三公尺及十四點一公尺，則被告肇
    事前之車速在五十公里以上、五十五公里以下，被告辯稱其車速未超過五十公里
    ，顯不可採。再者，道路交通安全規則第九十三條第四款規定「行近」醫院等公
    共場所出、入口，應減速慢行，作隨時停車之準備，顯然異於同款規定「行經」
    彎道、坡路、狹路、狹橋等地，應減速慢行，作隨時停車之準備。雖然肇事地點
    係長庚醫院停車場之出、入口，非直接通往長庚紀念醫院之門口，此由高雄縣警
    察局仁武分局九十年五月十五日仁警刑字第八九七六號函附行走路線圖在卷可
    參，然該處所既為醫院旁停車場出入口，符合道路交通安全規則第九十三條第四
    款規定「行近」醫院等公共場所出、入口之規定，被告自應減速慢行，作隨時停
    車之準備之規定。綜上各情，足認本件肇事路段時速限制為五十公里，被在行近
    長庚紀念醫院出入口之內側快車道時，未減速慢行，作隨時停車之準備，且未注
    意車前狀況，以隨時採取必要之安全措施，而以時速五十公里以上、五十五公里
    以下之速度行駛，突見告訴人步行在內側快道時，雖踩剎車，但仍剎車不及，致
    其駕駛之自小客車前保險桿撞擊告訴人，告訴人受撞擊後身體彈起，撞及該車前
    方擋風玻璃，再掉落在地面等情，事證明確，被告就本件車禍之發生，確有過失
    ，已足認定。
  (三)被告辯稱：肇事地點為設有劃分島及護欄之路段，告訴人違規穿越道路被告駕駛
    車輛行經上揭肇事路段時，根本無法預期告訴人竟然會有穿越道路之危險行為，
    因此被告在依速限行駛之狀況下，突然發現告訴人違規闖越，而採取緊急措施煞
    車時，已無法閃避，被告並無任何駕駛過失行為，應受信賴原則之保護云云。按
    信賴原則之適用，係以汽車駕駛人已遵守相關交通法令，並盡相當之注意義務，
    以防止危險發生，始可信賴他人亦能遵守交通規則且盡同等注意義務，若因此而
    發生交通事故，方得以信賴原則為由免除過失責任。最高法院八十四年度台上字
    第五三六０號判例參照。本案被告因未遵守交通規則且有上開過失行為，已如前
    述，是以依上開判例意旨，被告並無信賴原則之適用。
  (四)本件交通事故經本院囑託台灣高屏澎區車輛行車事故鑑定委員會結果，認定被告
    駕駛自小客車無號誌岔路口未減速慢行為肇事次因，再經台灣省車輛行車事故覆
    議鑑定委員會鑑定結果，認定被告駕駛自小客車，行經醫院門口未減速慢行且未
    注意車前狀況，為肇事次因等情，此有台灣高屏澎區車輛行車事故鑑定委員會高
    屏澎鑑字第九００五二三號、台灣省車輛行車事故覆議鑑定委員會九十年七月二
    十六號函各一份附卷足考。另經中央警察大學鑑定結果認定被告行經醫院入口處
    未依規定減速慢行為肇事次因，此有中央警察大學九十年十一月五日九十校科字
    第九００四一五八號函附鑑定報告書一份附卷可參。然被告係在「行近」長庚紀
    念醫院出入口之內側快車道時，未減速慢行，作隨時停車之準備，且未注意車前
    狀況，以隨時採取必要之安全措施，而以時速五十公里以上、五十五公里以下之
    速度行駛之過失責任，詳如前述，故而台灣高屏澎區車輛行車事故鑑定委員會、
    台灣省車輛行車事故覆議鑑定委員會及中央警察大學鑑定結果，與本院上開認定
    不同之處，因與事實不合，本院無受其鑑定結果拘束之必要。
  (五)告訴人因本件事故受有右脛骨骨折、左側骨盆粉碎性骨折併神經損傷之事實，此
    有長庚紀念醫院八十九年八月二十八日甲診字第９７７號診斷證明書一份附卷可
    考。告訴人所受之上開傷害，係因被告過失行為所造成，被告過失駕車肇事之行
    為，與被害人之傷害結果間，顯然具有相當因果關係。又經本院向長庚紀念醫院
    查詢果函覆謂：「病患乙○○○（病例號碼：0000000）係因骨盆粉碎性
    骨折及右脛骨骨折於八十九年七月七日至本院就診，其預後因左側坐骨神經損傷
    ，故行走時仍需以助行器輔助，無法長時間站立（十五分鐘），預估需兩年才可
    恢復行走能力」等語，此有財團法人長庚紀念醫院高雄分院九十年三月二十三日
    長庚院高字第○五一一號函在卷可憑。告訴人既於兩年後可恢復行走之能力，
    則所受之傷害，尚未達毀敗一肢以上之機能之程度，不符合刑法第十條第四項第
    四款所列重傷害之情形，附此敘明。
  (六)至告訴人代理人指訴：事故發生地點並未禁止行人穿越，行人可小心快速穿越，
    事故發生前告訴人已安全穿越內側快車道，但站在內側快車道始遭被告由外側快
    車道超速切入內側快車道時撞到，此由被告自小客車左前保險桿撞到告訴人自明
    云云，惟被告辯稱：本件肇事地點道路中央設置混凝土護欄，在交岔路口處亦排
    列連貫之交通錐予以阻隔，距離車禍撞擊點前後三十公尺內分別設有行人穿越道
    供行人穿越通行，在撞擊點旁二、三公尺路旁人行道上有樹立禁止穿越快車道標
    誌，依道路交通安全規則第一百三十四條第一款及第二款，該路段禁止行人穿越
    ，告訴人在禁止穿越之路段違規穿越，被告則是在專供車輛通行之內側快車道上
    行駛，並無肇事責任云云，並提出照片七幀為證。按修正前道路交通安全規則第
    一百三十四條第一款、第二款規定（按新修正道路交通安全規則第一百三十四條
    於九十年一月十七日公布，於同年六月一日施行）：設有行人穿越道，必須經由
    行人穿越道穿越，不得在其三十公尺範圍內穿越道路；在禁止穿越或設有劃分島
    或護欄之路段，不得穿越道路。經本院向高雄縣警察局仁武分局查詢結果謂：「
    本件樹立公告牌（指禁止穿越快車道，行人請走人行步道公告牌），係長庚醫院
    警衛課於八十九年十二月設立，另行人行走欲穿越該路段，係依道路交通安全規
    則第一百三十四條之規定行走（如附件：行走路線圖乙份）等語，再參酌行走路
    線圖為肇事地點東側交岔路口之斑馬線等情，此有高雄縣警察局仁武分局九十年
    五月十五日仁警刑字第八九七六號函附行走路線圖在卷可憑，雖足以認定本件
    事故發生時，肇事地點並未設有指禁止穿越快車道，行人請走人行步道公告牌，
    惟肇事地點交岔路口地面劃有黃色網狀線，道路中央設有一排紅色三角錐，交岔
    路口兩側設置護欄作為分向道，行人穿越大埤路應行走下一個交岔路口之斑馬線
    ，據此，肇事地點屬行人不得穿越道路之路段，應可認定。且從自小客車剎車痕
    延伸方向觀察，其起點及終點均在內側快車道，與內外側快車之分道線平行，再
    從肇事後自小客車停放位置之左前車輪距中央分向護欄一．五公尺，左後車輪距
    中央分向護欄一．六公尺觀察，足證被告在剎車前，自小客車已行駛在內側快車
    道上，且偏內外側分道線行駛，適告訴人未依規定經由行人穿越道穿越道路，違
    規穿越一慢車道及二快車道，未注意來往車輛，在穿越內側快車道時遭亦有上開
    過失之被告撞及，告訴人上開之指訴，洵非有據，被告此部分之辯解，應可採取
。本件交通事故經本院囑託中央警察大學鑑定結果，認定告訴人違規穿越道路及
    未注意來往車輛之疏失為肇事主因，此有中央警察大學九十年十一月五日九十校
    科字第九００四一五八號函附鑑定報告書附卷可參，故而告訴人就本件交通事故
    之發生，確有過失，至為明確。另本件交通事故經台灣高屏澎區車輛行車事故鑑
    定委員會、台灣省車輛行車事故覆議鑑定委員會鑑定結果，均僅認定告訴人穿越
    道路未注意來往車輛為肇事主因，並未認定告訴人疏未注意在行人不得穿越道路
    之路段穿越道路，此有台灣高屏澎區車輛行車事故鑑定委員會高屏澎鑑字第九０
    ０五二三號、台灣省車輛行車事故覆議鑑定委員會九十年七月二十六號府覆議字
    第九０一三三０號函各一份附卷可考，然告訴人尚違反行人不得穿越道路之注意
    義務，詳如前述，台灣高屏澎區車輛行車事故鑑定委員會及台灣省車輛行車事故
    覆議鑑定委員會鑑定結果，未敘及此，本院不受其拘束。本件事故之發生，雖告
    訴人亦有過失行為，然是尚不得據此免除被告之過失責任，附此敘明。
二、核被告所為，係犯刑法第二百八十四條第一項前段過失傷害罪。按刑法第六十二
    條所謂未發覺之罪，係指凡有搜查權之官吏，不知有犯罪之事實，或雖知有犯罪
    之事實，而不知犯罪人為何人者，均屬之，最高法院二十六年渝上字第一八三九
    號判例可資佐參。本件車禍發生後，高雄縣警察局仁武分局大華派出所警員謝文
    智依據民眾之報案到現場處理，然其僅知肇事地點發生車禍，並不知肇事者為何
    人，被告主動向警員謝文智坦承肇事一節，業經證人即警員謝文智於本院審理中
    到庭證述明確（九十年三月六日訊問筆錄）。在有偵查權限之警員到現場處理前
    ，警員既不知犯罪人為何人，仍屬未發覺之罪，而被告對於該未發覺之罪主動坦
    承其係行為人，且於警、偵訊及本院審理中皆到庭表明願受裁判，被告雖於本院
    審理中辯稱其無過失，然其係行使審判中為自己辯護之權利，為合法權利之行使
    ，並不影響自首要件之成立，爰依刑法第六十二條前段規定減輕其刑。另汽車駕
    駛人在快車道依規定駕車行駛，因行人或慢車不依規定，擅自進入快車道，而致
    人受傷或死亡，依法應負刑事責任者，減輕其刑，道路交通管理處罰條例第八十
    六條第二項定有明文，本件告訴人雖不依規定擅自進入快車道，惟被告在快車道
    行駛時未依規定超速行駛，業經本院認定如上，被告自不符合減輕其刑之規定，
    附此敘明（參見台灣高等法院歷年法律座談會彙編下冊第897-899頁）。爰審酌
    被告一時過失行為發生本件交通事故，致告訴人所受傷勢非輕，惟告訴人亦有過
    失，及被告素行尚好，並無前科等不良紀錄，有臺灣高等法院被告全國前案紀錄
    表在卷可稽，惟被告於本院審理中飾詞否認，肇事後迄今被告遲未能與告訴人達
    成和解等一切情狀，量處如主文所示之刑，並諭知易科罰金之折算標準。又現行
    刑法第四十一條第一項易科罰金之折算標準，業經總統於九十年一月十日公布，
    並於同年月十二日生效，依刑法第二條第一項前段規定從新主義原則，應依修正
    後刑法第四十一條第一項之規定對於被告最為有利。
據上論斷，應依刑事訴訟法第二百九十九條第一項前段，刑法第二條第一項前段、第
二百八十四條第一項前段、第六十二條前段、第四十一條第一項、罰金罰鍰提高標準
條例第一條前段、第二條，判決如主文。
本案經檢察官王柏敦到庭執行職務。
中      華      民      國      九十      年      十二    月    六    日
                                  臺灣高雄地方法院交通法庭
                                      法  官  張  桂  美
右正本證明與原本無異。
如不服本判決，應於判決送達後十日內，向本院提出上訴狀。
                                      書記官  吳  金  霞
中      華      民      國      九十      年      十二    月    六    日
參考法條：刑法第二百八十四條第一項：
因過失傷害人者，處六月以下有期徒刑、拘役或五百元以下罰金，致重傷者，處一年
以下有期徒刑、拘役或五百元以下罰金。


司法院資訊處製作；財團法人民間司法改革基金會備份。
